臺灣板橋地方法院民事判決　　　　　　 100年度訴字第2091號
原　　　告　吳秀微
被　　　告　張春男
訴訟代理人　林明勳律師
上列當事人間請求侵權行為損害賠償事件，經本院刑事庭移送前
來（附民案號：100 年度交附民字第208 號，刑事案號：100 年
度交簡字第2289號）本院於中華民國100 年11月18日言詞辯論終
結，判決如下：
    主  文
被告應給付原告新台幣陸拾貳萬玖仟壹佰玖拾元及自民國一百年
五月十二日起至清償日止，按週年利率百分之五計算之利息。
原告其餘之訴駁回。
訴訟費用由被告負擔二分之一，餘由原告負擔。
    事實及理由
一、原告主張：被告於民國99年7 月15日上午9 時許，騎乘車牌
    號碼988-GEJ 號重型機車，沿臺北縣新莊市（現已改制為新
    北市新莊區○○○○路往化成路方向行駛，行經臺北縣新莊
    市○○路口時，本應注意超越時應顯示左方向燈並於前車左
    側保持半公尺以上之間隔超過，行至安全距離後，再顯示右
    方向燈駛入原行路線，而依當時之天候晴、日間自然光線、
    柏油路面、路面乾燥、路面無缺陷、無障礙物、視距良好等
    情，並無不能注意之情事，竟疏未注意貿然超車，適原告騎
    乘車牌號碼RFC-571 號輕型機車，在同路段前方行駛，被告
    不慎擦撞原告，致原告人車倒地，因而受有右側脛骨閉鎖性
    骨折之傷害。故依侵權行為之法律關係，請求被告賠償下列
    損害：(一)原告受傷後，於至寶堂中醫聯合診所進行醫療及復
    健，自費支付醫療費用合計新台幣（下同）9,900 元。(二)本
    件車禍後，原告因行動不便，購買便器90元。(三)根據醫院開
    立診斷證明書，原告於本件車禍後，需專人照顧2 個月，但
    強制險只給付1 個月之專人看護費用，其餘部分應由被告賠
    償。原告車禍後，專人照顧2 個月，扣除強制險理賠1 個月
    ，其餘1 個月費用為36,000元。另原告需持續復健，但因行
    動不便，仍需他人照顧、陪同就醫，共6 個月，每日以半日
    看護費計，共108,000 元。是看護費部分合計144,000 元。
    (四)原告因本車禍，傷勢嚴重，喪失勞動能力，無法工作，且
    因此被迫離職，根據醫師診斷為永久性傷害，即使持續復健
    3年也無法痊癒，本件車禍造成永久性行動不便，及關節炎
    等後遺症，是終身傷害，原告因此無法工作所造成之薪資損
    失，被告應予賠償。考量被告尚年輕，只求償3 年，以原告
    99年5 、6 月間薪資所得證明，原告每月底薪為28,000元，
    故此部分損失3 年即36個月為1,008,000 元。(五)原告受傷部
    位為右腳膝蓋處，關節面遭受撞擊而碎裂、下沉，造成膝蓋
    部位疼痛難耐，不僅無法行動及工作，吃飯、上廁所、擦澡
    都必須在床上，由旁人幫忙照顧，晚上更是難以入眠，至今
    仍需持續復健，生活作息遭受嚴重影響，被告不僅事後對原
    告不聞不問，且態度囂張惡劣，為此請求精神慰藉金10萬元
    等語。併為聲明：被告應給付原告1,263,490 元，及自起訴
    狀繕本送達翌日起至清償日止按年息5%計算之利息。
二、被告則以：被告對於原告主張之侵權事實部分沒有意見，但
    就原告提出之賠償金額則認為太高。其中醫藥費用9,900 元
    部分、便器90元部分、看護費用合計144,000 元部分，被告
    均沒有意見。但對於原告主張不能工作的損失每月28,000元
    ，3 年合計1,008,000 元部分，被告認為原告不能工作的時
    間不可能高達3 年，應大約7 個月，即如原告主張需人看護
    的時間，至於原告請求精神慰撫金10萬元，被告認為太高等
    語茲為抗辯，並為答辯聲明：原告之訴駁回。
三、按民法第184 條第1 項前段規定：「因故意或過失，不法侵
    害他人之權利者，負損害賠償責任。」。原告前開主張被告
    過失不法侵害其身體之事實，為被告所不爭執，並有道路交
    通事故現場圖、道路交通事故調查報告表(一)、(二)、臺北縣政
    府警察局道路交通事故照片21張等資料附於台灣板橋地方法
    院檢察署99年度他字第5816號偵查卷可稽，有上開偵查卷之
    影卷可佐。又原告確因本件車禍受有右側脛股閉鎖性骨折傷
    害之情，亦有衛生署臺北醫院（下稱台北醫院）診斷證明書
    影本在卷可憑。是原告主張被告應對其負侵權行為損害賠償
    之責，即非無據。
四、次按不法侵害他人之身體或健康者，對於被害人因此喪失或
    減少勞動能力或增加生活上之需要時，應負損害賠償責任；
    又不法侵害他人身體、健康、名譽、自由、信用、隱私、貞
    操或不法侵害其他人格法益而情節重大者，被害人雖非財產
    上之損害，亦得請求賠償相當之金額；民法第193 條第1 項
    、第195 條第1 項前段分別定有明文。茲就原告請求被告賠
    償之各項損害審酌如下：
  (一)醫療費用9,900元、購買便器90元：
    原告主張其因本件車禍事故受傷就醫，支出醫藥費用9,900
    元及購買便器90元，合計9,990 元一節，業據提出至寶堂中
    醫聯合診所門診費用明細表暨收據影本1 紙、購買便器之統
    一發票1 紙為證，且為被告所不爭執，是原告此部分主張，
    即無不合。
  (二)看護費144,000元：
    原告主張其因本件車禍受傷，需人全日看護2 個月，半日看
    護6 個月，扣除強制險已給付之1 個月全日看護費36,000元
    後，其此部分損失為144,000 元部分，業據提出台北醫院診
    斷證明書影本5 紙、至寶堂中醫聯合診所診斷證明書影本2
    紙、專人看護費用收據1 紙為證（見本院卷第24至30頁、第
    17頁）。而按親屬代為照顧被害人之起居，固係基於親情，
    但親屬看護所付出之勞力並非不能評價為金錢，雖因二者身
    分關係而免除被害人之支付義務，惟此種基於身分關係之恩
    惠，自不能加惠於加害人。故由親屬看護時雖無現實看護費
    之支付，仍應認被害人受有相當於看護費之損害，得向加害
    人請求賠償，始符公平原則，此有最高法院94年度台上字第
    1543號、89年度台上字第1749號裁判要旨可參。況原告此部
    分主張，業已提出上開實際支付看護費用之證明，且被告對
    原告此部分主張亦不爭執，則原告此部分請求，即無不合。
  (三)不能工作之收入損失1,008,000元：
    原告主張其於本件車禍事故受傷前，係擔任服飾製作之樣本
    師工作，每月底薪28,000元，因本件車禍受傷致3 年無法工
    作之薪資損失計1,008,000 元一節，固據提出品薰設計工作
    室99年5 、6 月份之薪資單影本各1 紙為證（見本院交附民
    字卷第7 、8 頁）。被告對於原告因本件車禍受傷前，每月
    薪資底薪為28,000元一節並未爭執，惟否認原告因本件車禍
    受傷致不能工作之期間為3 年，辯稱應約為7 個月等語。是
    應由原告就其此部分主張，負舉證之責。原告雖提出台北醫
    院診斷證明書影本8 紙、至寶堂中醫聯合診所診斷證明書影
    本2 紙為證（見本院訴字卷第24至30頁、第77至79頁）。惟
    上開台北醫院診斷證明書僅記載原告患肢不宜負重、搬移重
    物、劇烈活動或從事勞力之工作，需拐杖輔助使用，宜繼續
    門診追蹤及復健治療等語。上開至寶堂中醫聯合診所診斷證
    明書則記載原告至該院治療之次數，另於99年8 月27日之診
    斷證明書之「醫師囑言」欄記載：99年7 月15日至99年8 月
    27日治療11次，建議仍需持續復健治療，休養1 年等內容。
    且經本院向台北醫院函詢原告因本件車禍受傷，需休養多久
    始能從事服飾製作工作結果，經該院函覆以：受傷後需休養
    多久之時間因人而異，建議原告開刀，但原告考慮後決定採
    取保守治療，保守治療容易有關節炎慢性疼痛等語，有該院
    100 年10月20日北醫歷字第1000013266號函附卷可參（見本
    院訴字卷第72頁）。又原告自99年7 月15日因本件車禍受傷
    迄今僅1 年餘，原告復無法提出相當之證據證明其因本件車
    禍受傷，將導致3 年時間完全無勞動能力，而無法從事任何
    工作。是本院參酌上開至寶堂中醫聯合診所99年8 月27日診
    斷證明書所載，認原告因本件車禍受傷不能工作之時日應自
    99年7 月15日起至100 年8 月27日止（即99年8 月27日起1
    年），合計1 年1 個月又12日，故其此部分工作收入之損失
    應為375,200 元（計算式：28,000元×12月＋28,000元＋28
    ,000元×12/30 ＝375,200 元）。是原告逾上開範圍之主張
    ，難認有理由。
  (五)精神慰藉金10萬元
    原告主張其因本件車禍受傷，精神受到痛苦，故請求被告賠
    償精神慰藉金10萬元等語。查原告為49年次，有其年籍資料
    在卷可參，於本件車禍事故發生時為50歲，因本件車禍，受
    有右側脛骨閉鎖性骨折之傷害，原告精神自受有痛苦，而得
    請求被告賠償其精神上之損害。又原告原從事服飾製作之樣
    本師工作，每月薪資3 萬餘元（底薪28,000元），並陳稱其
    為國中畢業。另被告係67年次，有其戶籍資料在卷可參，於
    本件車禍發生當時為31歲，並陳稱其國中畢業，從事模具加
    工工作，每月收入38,000元。另經本院職權調取兩造財產資
    料結果，原告名下有房屋、土地各1 筆，及投資所得；被告
    名下有房屋、土地各1 筆、汽車1 部，及投資所得，有兩造
    之稅務電子閘門財產所得調件明細表各1 份在卷可參（見本
    院訴字卷第10至13頁）。茲審酌上開兩造之教育程度、身分
    、地位、經濟能力，與被告侵害程度、對原告所造成之損害
    等一切情狀，認原告請求精神慰撫金10萬元，尚屬適當，應
    予准許。
  (六)綜上，原告本件共計受有629,190元之損害（計算式：9,990
    元＋144,000 元＋375,200 元＋100,000 元＝629,190 元）
    。
五、末按，保險人依本法規定給付之保險金，視為加害人或被保
    險人損害賠償金額之一部分，被保險人受賠償請求時，得扣
    除之，為強制汽車責任保險法第32條定所明定。本件原告主
    張：其因本件車禍受傷，獲強制險理賠83,710元，理賠之項
    目明細為：於至寶堂中醫聯合診所就診另外支出之醫療費用
    計2,900 元、於台北醫院就診之醫療費用計24,460元、1 個
    月之全日看護費36,000元、往返醫院之計程車資計20,100元
    、購買拐杖之費用250 元。上開損害額，原告均已於本件預
    為扣除，而未於本件向被告請求等語，並提出強制險已申請
    金額明細表、存摺影本1 紙、台北醫院門診繳費證明書影本
    5 紙、至寶堂中醫聯合診所門診費用明細收據影本2 紙等件
    為證（見本院訴字卷第40至50頁），且為被告所未爭執。是
    原告既已就其得請求被告賠償之損害額中，預為扣除已經汽
    車強制責任險理賠之保險金83,710元，則原告本件請求之金
    額，自無需再扣除上開保險金，併此敘明。
六、從而，原告依據侵權行為法律關係，請求被告賠償629,190
    元，及自起訴狀繕本送達被告翌日即100 年5 月12 日 （見
    附民卷第1 頁）起至清償日止，按年息5%計算之利息，為有
    理由，應予准許；逾此部分之請求，為無理由，應予駁回。
結論：本件原告之訴為一部有理由，一部無理由，依民事訴訟法
第79條，判決如主文。
中    華    民    國   100    年    11    月    28    日
                  民事第一庭    法  官  黃信樺
以上正本係照原本作成
如對本判決上訴，須於判決送達後20日內向本院提出上訴狀。如
委任律師提起上訴者，應一併繳納上訴審裁判費。
中    華    民    國   100    年    11    月    28    日
                                書記官  李佳靜